【裁判字號】    92,上訴,855
【裁判日期】    920423
【裁判案由】    詐欺等
【裁判全文】
臺灣高等法院刑事判決                            九十二年度上訴字第八五五號
    上  訴  人
    即  被  告  甲○○
    選任辯護人  黃秋雄律師
右上訴人因詐欺等案件，不服臺灣板橋地方法院八十九年度訴字第一九○二號，中華
民國九十二年一月八日第一審判決（起訴案號：臺灣板橋地方法院檢察署八十九年度
偵緝字第一二五六號），提起上訴，本院判決如左：
    主  文
上訴駁回。
    事  實
一、甲○○意圖為自己不法之所有，基於概括犯意，自民國八十六年十一月間起（起
    訴書誤為自八十八年間起），連續多次在臺北縣板橋市○○路二六九巷八十三號
    十樓丁○○住所等處，向丁○○、丁○○之母乙○○、姐戊○○、妹丙○○詐稱
    ：可將投資股票的錢交給伊，伊可代為買賣、操作股票，賺取價差等語，致丁○○等人陷於錯誤，而多次匯款至甲○○帳戶、及甲○○所指定其姪女周華之帳戶
    ，或由丁○○在板橋市○○路二一三號十七樓租屋處以現金交付、或由戊○○在
    工作地點即臺北市○○○路、長春路口附近以現金交付等方式，交付款項予甲○○，合計達新臺幣（下同）五百六十萬一千五百元（詳如附表一、二、三、四所
    示）。甲○○詐得前開款項後，並未用以買賣股票，嗣八十七年十一月起，乙○○等人欲取回投資屢要求甲○○出賣股票，均遭甲○○藉故拖延，始知受騙。
二、甲○○因陪同丁○○前往中華商業銀行板橋分行開戶，得知丁○○該帳戶（帳號
    ：00000000000000）之密碼，嗣因其需款繳納房租，乃意圖為自
    己不法之所有，於八十八年八月三十一日，未經丁○○之同意，在臺北縣中和市
    某處之公共電話，利用電話語音轉帳之方式，以不正方法擅自輸入密碼後，將一
    萬二千九百八十七元轉帳至其臺北銀行景美分行帳戶（帳號：00000000
    0000）之虛偽資料輸入電腦，製作財產權之得喪、變更紀錄 (丁○○帳戶之
    支出金額因含手續費十二元，故為一萬二千九百九十九元，起訴書誤為一萬一千
    元)，而取得丁○○之財產一萬二千九百八十七元。
三、甲○○於八十八年十月二日，未經丁○○之同意，前往臺北縣永和市○○路○段
    五十七號之中華電信股份有限公司臺灣北區電信分公司雙和營運處（以下簡稱中
    華電信公司雙和營運處），偽以丁○○之受託人身分，代丁○○申請智慧型網路
    業務隨身碼服務（號碼：0000000000），除在申請書上偽簽丁○○之
    署名外，並將該偽造之申請書持交中華電信公司雙和營運處承辦人員而行使之，
    足以生損害於丁○○及中華電信公司雙和營運處對於電信管理之正確性。嗣因丁○○於八十八年十一月接獲中華電信公司雙和營運處所寄之帳單，始悉上情。
四、案經丁○○訴請臺灣板橋地方法院檢察署檢察官偵查起訴。
    理  由
一、訊據上訴人即被告矢口否認右開犯行，辯稱：伊確實有將錢拿去買賣股票，也給
    了七、八個月的紅利，其是請鼎康證券公司營業員陳景成買賣股票，但不知是用
    何人帳戶買賣股票，後來伊將股票都賣掉，金錢挪去還給地下錢莊；又伊與丁○○熟稔，變更電腦紀錄週轉金額才一萬多元，數額不大，事後已以償還，至丁○○名義申請網路業務隨身碼，每年僅須支付三百元費用，伊一定會繳交，絕無使
    丁○○受損害故意，與偽造文書構成要件不合云云。
二、經查：
  (一)右揭詐欺事實，業據告訴代理人曾賢郎指述綦詳，並有其提出之存摺影本、匯款
    單影本等附卷可憑，被告亦不否認向告訴人等收得如附表所示之金錢等情。查被
    告既受託代為買賣、操作股票，倘若其確有買賣股票之行為，豈會迄今無法提出
    任何買賣股票之實據？甚且，竟連以何帳戶買賣股票亦稱不知情？再據被告供稱
    ：「．．我要請我朋友出來，但我朋友說當時說好了，現在出事要他出面，他不
    要。我朋友說當初已講好。當時就是他跟我說的，至於用何帳號我不知道，我朋
    友也不給我資料．．．」、「我找不到我的朋友，我願意承擔，今天告訴代理人
    也有帶資料來，可以核對，我是在鼎康買股票，但帳戶我也不知道。是我朋友的
    ，但他不出面」、「我都是請鼎康證券公司的營業員買賣股票的．．．」「（是
    哪一位營業員？）不要牽扯到他，我要扛下來」，嗣又稱該營業員名為陳景成（
    見原審卷(一)第一○一頁、第一○八頁、原審卷(二)第三十二頁、第五十二頁），然
    查鼎康證券公司已經遭元大京華證券股份有限公司合併，該公司並無陳景成其人
    ，有本院公務電話紀錄在卷可稽，是被告稱有買賣股票乙節，難認為真。至被告
    雖曾給付被害人乙○○等人數次所謂之紅利（意指買賣股票之價差），固經告訴
    代理人曾賢郎陳明在卷，然此舉無非係為暫時取信被害人，以遂其連續詐欺之目
    的，尚不能為有利被告之證明。茲被告既無代丁○○等人買賣、操作股票之事實
    ，竟以此為由向彼等收取欲買賣股票之款項，其有詐欺犯行，彰彰明甚。
  (二)被告於八十八年八月三十一日，未經丁○○同意，利用電話語音轉帳輸入密碼後
    ，自丁○○中華商業銀行板橋分行之帳戶，轉帳一萬二千九百八十七元至其臺北
    銀行景美分行帳戶（帳號：000000000000）之事，迭據其於偵、審
    中坦承不諱（見偵緝字第一二五六號卷第十六頁反面、原審卷(一)第三十六頁、原
    審卷(二)第一○九頁、本院審理筆錄），核與告訴人丁○○指訴情節相符，並有丁○○之存摺影本及被告在臺北銀行景美分行帳戶之往來明細在卷可稽。雖被告表
    示金額不大，雙方很熟，事後已償還，無損害丁○○之故意云云，惟查，被告與
    丁○○縱使熟稔，倘未得其同意，依法仍無擅自輸入虛偽得喪、變更資料之權利
    。況不法轉帳，為特殊類型之詐欺犯，屬即成犯，被告為前開行為後，並未即時
    告知丁○○並迅予歸還轉帳款項，顯示其轉帳之初確有為自己不法所有之意圖，
    不因其事後還錢而影響已成立之罪責。
  (三)被告偽造丁○○名義申請智慧型網路業務隨身碼服務之犯罪事實，迭據被告於偵
    、審中坦承不諱（見偵緝字第一二五六號卷第十六頁反面、原審卷(一)第三十六、
    三十七頁、原審卷(二)第一○九頁、本院審理筆錄），並經告訴人丁○○指述無訛
    ，並有丁○○提出之八十八年十一月電信費對帳單影本等附卷可稽。雖原審向中
    華電信公司雙和營運處函調該申請書，該營運處函覆稱：「原申請書已無法查獲
    」，有該處九十年十一月二十二日雙服字第Ａ二二八號函在卷可佐（見原審卷
    (一)第一七七頁），但依中華電信公司雙和營運處檢送之空白申請書上，確有申請
    人之簽章欄，被告於本院審理時再度表示有簽丁○○名字，可見被告自白假冒名
    義申請電信隨身碼，應與事實相符。查被告既偽簽丁○○名義申請，即有使丁○○須繳交費用陷於財產權喪失之損害，中華電信公司雙和營運處亦陷於電信管理
    正確性之損害，核與偽造文書之構成要件相合。
  綜上，被告所辯，無非事後卸責之詞，不足採信，本件事證明確，其犯行洵堪認定
  ，應依法論科。
三、核被告所為，係犯刑法第三百三十九條第一項之詐欺取財罪及第三百三十九條之
    三第一項之不正利用電腦設備詐欺罪及第二百十六條、第二百十條之行使偽造私
    文書罪。被告偽造丁○○署押為偽造私文書之部分行為，偽造私文書而後行使，
    偽造之低度行為應為行使之高度行為所吸收，僅論行使偽造私文書罪。被告先後
    多次詐欺取財犯行，時間緊接，方法相同，觸犯構成要件相同之罪名，顯係基於
    概括犯意為之，為連續犯，應依刑法第五十六條規定以一罪論並加重其刑。被告
    所犯上開三罪，犯意各別，行為互殊，應予分論併罰。又被害人乙○○、丁○○
    因受被告詐騙，分別以如附表一、三所示之方法，或以匯款或以現金交付款項予
    被告，公訴意旨誤認均係以現金交付被告，尚有未當，另被告向被害人戊○○、
    丙○○詐騙款項部分，雖未據檢察官起訴，惟與起訴部分有連續犯之裁判上一罪
    關係，為起訴效力所及，自應一併審理。原審審酌被告素行、犯罪動機、手段、
    詐騙金額，及犯後態度等一切情狀，依刑法第五十六條、第三百三十九條第一項
    、第三百三十九條之三第一項、第二百十六條、第二百十條規定，判決被告連續
    詐欺取財處有期徒刑二年，不正利用電腦設備詐欺處有期徒刑四月，行使偽造私
    文書處有期徒刑四月，定應執行刑二年六月，並說明被告偽簽丁○○名義申請智
    慧型網路業務隨身碼服務之申請書已無法查獲，業如前述，故申請書上偽造之「
    丁○○」署押應已滅失，爰不另為沒收之諭知，其認事用法核無不合。被告上訴
    猶執陳詞否認犯罪，為無理由，應予駁回。
四、公訴意旨另以：
  (一)被告意圖為自己不法利益，未經丁○○同意，偽以丁○○名義填具申請書，持向
    中華電信公司雙和營運處申請裝設智慧型網路使用，使該公司認誤確係丁○○所
    申請，並提供服務，使被告獲得免付費用之利益，足以生損害於丁○○，因認被
    告此部分另涉犯刑法第三百三十九條第二項之詐欺得利罪嫌。經查，被告於八十
    八年十月二日偽以丁○○名義所申請者，係智慧型網路業務隨身碼服務，號碼為
    0000000000，此有告訴人丁○○提出之八十八年十一月電信費對帳單
    影本等在卷可稽。而告訴人丁○○於告訴狀內自陳於八十八年十一月十七日接獲
    中華電信公司雙和營運處所寄之帳單後，已申請註銷，經原審向中華電信公司雙
    和營運處函查結果，該公司亦函覆稱「於八十八年十一月二十二日在板橋營運處
    申辦終止使用」，有中華電信公司雙和營運處九十年十一月二十二日雙服字第
    Ａ二二八號函在卷可參。訊之被告堅稱其尚未開始使用該隨身碼電話，亦未將該
    號碼給別人。原審復向中華電信公司雙和營運處函查該號隨身碼電話自八十八年
    十月二日申請至終止使用前，是否曾有人撥打該號碼？通話費金額若干？該公司
    函覆稱已逾保存期限，無法提供，有中華電信公司雙和營運處九十一年九月九日
    雙營字第九一Ｃ○七○○一○七號函在卷可考。因無證據足以證明被告有使用使
    用該號隨身碼電話之事實，自難遽論其有取得財產上不法之利益之情事，此部分
    不能證明被告犯罪，然因公訴意旨認此部分與前開論處罪刑部分有牽連犯之裁判
    上一罪關係，爰不另為無罪之諭知。
  (二)被害人乙○○、丁○○因受被告詐騙，另陸續交付款項約三百八十萬元左右（即
    連同附表一、三所示金額，合計達七百三十餘萬元），因認被告就此部分亦涉犯
    刑法第三百三十九條第一項之詐欺取財罪嫌。惟查，被告僅坦陳收得乙○○、丁○○如附表一、三所示之款項，餘則否認，就此否認部分，丁○○等人始終無法
    提出足以證明已交付金錢予被告之證據，而告訴代理人曾賢郎於原審九十一年二
    月二十日當庭提出明細表之記載所指乙○○交付被告款項之金額與本件附表一所
    載相同，丁○○交付被告之款項則僅記為二百十九萬二千元，亦與起訴書所載事
    實不同，是公訴意旨此部分實有可議。此外，另查無其他積極證據，足證被告有
    此部分詐欺，故此部分（即除附表一、三所示金額以外部分）不能證明被告犯罪
    ，因公訴意旨認此部分與前開論罪部分有連續犯之裁判上一罪關係，亦不另為無
    罪之諭知，併此敘明。
據上論斷，應依刑事訴訟法第三百六十八條，判決如主文。
本案經檢察官柯麗鈴到庭執行職務。
中      華      民      國    九十二    年      四      月    二十三    日
                              臺灣高等法院刑事第五庭
                                  審判長法  官  曾  德  水
                                        法  官  蘇  素  娥
                                        法  官  楊  貴  雄
右正本證明與原本無異。
不正利用電腦設備詐欺、行使偽造文書部分如不服本判決應於收受送達後十日內向本
院提出上訴書狀，其未敘述上訴之理由者並得於提起上訴後十日內向本院補提理由書
（均須按他造當事人之人數附繕本）。
詐欺部分，不得上訴。
                                        書記官  林  淑  貞
中      華      民      國    九十二    年      四      月    二十四    日
附錄：本案論罪科刑法條全文
刑法第三百三十九條第一項：
一意圖為自己或第三人不法之所有，以詐術使人將本人或第三人之物交付者，處五年
  以下有期徒刑、拘役或科或併科一千元以下罰金。
刑法第三百三十九條之三第一項：
一意圖為自己或第三人不法之所有，以不正方法將虛偽資料或不正指令輸入電腦或其
  相關設備，製作財產權之得喪、變更紀錄，而取得他人財產者，處七年以下有期徒
  刑。
刑法第二百一十條
偽造、變造私文書，足以生損害於公眾或他人者，處五年以下有期徒刑。
刑法第二百一十六條
行使第二百十條至第二百十五條之文書者，依偽造、變造文書或登載不實
事項或使登載不實事項之規定處斷。
附表一：（乙○○部分，合計二百十萬元）
┌──┬──────┬─────────┬───────────────┐
│編號│金額(新臺幣)│ 交 付 款 項 時 間│ 交   付   款   項   方   式  │
├──┼──────┼─────────┼───────────────┤
│ 一 │  三十八萬元│八十七年二月十八日│自上海銀行匯款至臺北銀行景美分│
│    │            │                  │行甲○○帳戶（帳號：四三○二一│
│    │            │                  │0000000）              │
├──┼──────┼─────────┼───────────────┤
│ 二 │    十二萬元│  八十七年三月三日│直接存入臺北銀行景美分行甲○○│
│    │            │                  │帳戶（帳號：000000000│
│    │            │                  │六八二）                      │
├──┼──────┼─────────┼───────────────┤
│ 三 │    五十萬元│八十七年三月十九日│自土地銀行匯款至臺北銀行景美分│
│    │            │                  │行甲○○帳戶（帳號：四三○二一│
│    │            │                  │0000000）              │
├──┼──────┼─────────┼───────────────┤
│ 四 │    三十萬元│八十七年五月十九日│自臺灣銀行匯款至臺北銀行景美分│
│    │            │                  │行甲○○帳戶（帳號：四三○二一│
│    │            │                  │0000000）              │
├──┼──────┼─────────┼───────────────┤
│ 五 │    三十萬元│  八十七年六月八日│直接存入合作金庫甲○○帳戶（帳│
│    │            │                  │號：0000000000000│
│    │            │                  │）                            │
├──┼──────┼─────────┼───────────────┤
│ 六 │    五十萬元│八十七年六月三十日│自臺灣銀行匯款至臺北銀行景美分│
│    │            │                  │行甲○○帳戶（帳號：四三○二一│
│    │            │                  │0000000）              │
└──┴──────┴─────────┴───────────────┘
附表二：（戊○○部分，合計八十八萬三千五百元）
┌──┬──────┬─────────┬───────────────┐
│編號│金額(新臺幣)│ 交 付 款 項 時 間│ 交   付   款   項   方   式  │
├──┼──────┼─────────┼───────────────┤
│ 一 │      三萬元│      八十七年三月│於八十七年三月二日自其華南銀行│
│    │            │                  │帳戶提領三萬元現金後，以現金交│
│    │            │                  │付甲○○                      │
├──┼──────┼─────────┼───────────────┤
│ 二 │  十萬五千元│      八十七年三月│於八十七年三月三十日自其彰化銀│
│    │            │                  │行帳戶提領十萬五千元現金後，以│
│    │            │                  │現金交付甲○○                │
├──┼──────┼─────────┼───────────────┤
│ 三 │      三萬元│      八十七年四月│於八十七年四月二十三日自其華南│
│    │            │                  │銀行帳戶提領三萬元現金後，以現│
│    │            │                  │金交付甲○○                  │
├──┼──────┼─────────┼───────────────┤
│ 四 │  七萬五千元│      八十七年十月│於八十七年十月十二、十三日自其│
│    │            │                  │上海銀行帳戶提領共七萬五千元現│
│    │            │                  │金後，以現金交付甲○○        │
├──┼──────┼─────────┼───────────────┤
│ 五 │      三萬元│    八十七年十一月│於八十七年十一月十日自其臺北銀│
│    │            │                  │行帳戶提領三萬元現金後，以現金│
│    │            │                  │交付甲○○                    │
├──┼──────┼─────────┼───────────────┤
│ 六 │二萬五千七百│    八十七年十一月│於八十七年十一月十八日自其中國│
│    │元          │                  │信託商銀帳戶提領二萬五千七百元│
│    │            │                  │現金後，以現金交付甲○○      │
├──┼──────┼─────────┼───────────────┤
│ 七 │  二十七萬元│八十七年十二月十一│自亞太銀行匯款至上海銀行新店分│
│    │            │日                │行周華帳戶（帳號：二九二○三○│
│    │            │                  │00000000）            │
├──┼──────┼─────────┼───────────────┤
│ 八 │十八萬零八百│      八十八年一月│於八十八年一月十八日自其彰化銀│
│    │元          │                  │行帳戶提領十八萬零八百元現金後│
│    │            │                  │，以現金交付甲○○            │
├──┼──────┼─────────┼───────────────┤
│ 九 │  六萬九千元│      八十八年三月│於八十八年三月三、二十日自其中│
│    │            │                  │國信託商銀帳戶提領共六萬九千元│
│    │            │                  │現金後，以現金交付甲○○      │
├──┼──────┼─────────┼───────────────┤
│ 十 │      三萬元│      八十八年三月│於八十八年三月十八日自其華南銀│
│    │            │                  │行帳戶提領三萬元現金後，以現金│
│    │            │                  │交付甲○○                    │
├──┼──────┼─────────┼───────────────┤
│十一│  三萬八千元│      八十八年五月│於八十八年五月二十日自其中國信│
│    │            │                  │託商銀帳戶提領三萬八千元現金後│
│    │            │                  │，以現金交付甲○○            │
└──┴──────┴─────────┴───────────────┘
附表三：（丁○○部分，合計一百四十三萬三千元）
┌──┬──────┬─────────┬───────────────┐
│編號│金額(新臺幣)│ 交 付 款 項 時 間│ 交   付   款   項   方   式  │
├──┼──────┼─────────┼───────────────┤
│ 一 │十五萬三千元│    八十六年十一月│於八十六年十一月五日自其第一銀│
│    │            │                  │行帳戶提領十五萬三千元現金後，│
│    │            │                  │以現金交付甲○○              │
├──┼──────┼─────────┼───────────────┤
│ 二 │  二十三萬元│    八十六年十一月│於八十六年十一月十四日自其郵局│
│    │            │                  │帳戶提領二十三萬元現金後，以現│
│    │            │                  │金交付甲○○                  │
├──┼──────┼─────────┼───────────────┤
│ 三 │      八萬元│    八十六年十一月│於八十六年十一月二十五日自其花│
│    │            │                  │蓮企銀帳戶提領八萬元現金後，以│
│    │            │                  │現金交付甲○○                │
├──┼──────┼─────────┼───────────────┤
│ 四 │    二十萬元│    八十六年十二月│於八十六年十二月六、二十六萬自│
│    │            │                  │其花蓮企銀帳戶提領共二十萬元現│
│    │            │                  │金後，以現金交付甲○○        │
├──┼──────┼─────────┼───────────────┤
│ 五 │    十一萬元│      八十七年四月│於八十七年四月八、九日自其郵局│
│    │            │                  │帳戶提領共十一萬元現金後，以現│
│    │            │                  │金交付甲○○                  │
├──┼──────┼─────────┼───────────────┤
│ 六 │  五十五萬元│  八十七年六月三日│自其中華銀行帳戶轉帳至臺北銀行│
│    │            │                  │景美分行甲○○帳戶（帳號：四三│
│    │            │                  │0000000000）        │
├──┼──────┼─────────┼───────────────┤
│ 七 │      五萬元│  八十七年六月五日│自其中華銀行帳戶轉帳至臺北銀行│
│    │            │                  │景美分行甲○○帳戶（帳號：四三│
│    │            │                  │0000000000）        │
├──┼──────┼─────────┼───────────────┤
│ 八 │      六萬元│      八十八年三月│於八十八年三月二日自其郵局帳戶│
│    │            │                  │提領六萬元現金後，以現金交付周│
│    │            │                  │一鳴                          │
└──┴──────┴─────────┴───────────────┘
附表四：（丙○○部分，合計一百十八萬五千元）
┌──┬──────┬─────────┬───────────────┐
│編號│金額(新臺幣)│ 交 付 款 項 時 間│ 交   付   款   項   方   式  │
├──┼──────┼─────────┼───────────────┤
│ 一 │    八十萬元│八十七年九月十六日│自新竹企銀匯款至上海銀行新店分│
│    │            │                  │行周華帳戶（帳號：二九二○三○│
│    │            │                  │00000000）            │
├──┼──────┼─────────┼───────────────┤
│ 二 │三十八萬五千│  八十七年九月中旬│先匯款五十萬元予甲○○，旋因其│
│    │元          │                  │表示另有急用，甲○○於八十七年│
│    │            │                  │九月二十三日返還十一萬五千元  │
└──┴──────┴─────────┴───────────────┘


司法院資訊處製作；財團法人民間司法改革基金會備份。
